【裁判字號】    94,易,850
【裁判日期】    950630
【裁判案由】    妨害公務
【裁判全文】
臺灣苗栗地方法院刑事判決               94年度易字第850號
公  訴  人  臺灣苗栗地方法院檢察署檢察官
被      告  辛○○
選任辯護人  葉文政律師
上列被告因妨害公務案件，經檢察官提起公訴（94年度偵字第34
35號），本院判決如下：
    主  文
辛○○對於公務員依法執行職務時，施強暴，累犯，處有期徒刑
陸月，如易科罰金，以參佰元折算壹日。
    事  實
一、辛○○前於民國86年間，因詐欺案件，經臺灣新竹地方法院
    判決有期徒刑8 月，嗣經臺灣高等法院判決上訴駁回，於92
    年10月2 日縮短刑期執行完畢，猶不知悔改。辛○○為橋志
    玩具製造股份有限公司（下稱橋志公司）負責人，橋志公司
    則係臺灣苗栗地方法院（下稱本院）91年度執字第2899號強
    制執行事件之債務人，本院於93年5 月6 日通知橋志公司及
    辛○○，定於93年7 月6 日上午10時前往坐落苗栗縣三灣鄉
    ○○○段38-4號土地及其上建物門牌同鄉北埔村下林坪29-2
     號 執行拆屋還地，並請債權人乙○○自行雇用工人準備拆
    屋還地。嗣於93年7 月6 日上午10時許，本院法官督同執行
    人員及苗栗縣警察局頭份分局三灣分駐所員警，經乙○○導
    引前往現場，由法官命令乙○○所僱請之工人丙○○、戊○○、己○○、庚○○等人進行拉線定樁、切割作業及設置圍
    籬，辛○○明知己○○、庚○○均係受法官命令執行公務之
    人，為公務機關之延伸，竟基於對於公務員依法執行職務時
    施強暴之故意，於當日11時30分許，在上址屋內，持其所有
    類似掃把柄之木棒1 枝（未扣案，且經丟棄無從尋獲）毆打
    己○○之大腿、屁股（未成傷，詳後述）及庚○○之大腿、
    腰部（傷害庚○○部分，業經其於警詢中撤回告訴），而以
    此方式施以強暴，妨害公務之執行，嗣經員警制止始行罷手
    。
二、案經苗栗縣警察局頭份分局報請臺灣苗栗地方法院檢察署檢
    察官偵查起訴。
    理  由
壹、程序部分
    按被告以外之人於審判外之言詞或書面陳述，除法律有規定
    者外，不得作為證據，刑事訴訟法第159 條第1 項定有明文
    ，故證人己○○、庚○○、乙○○於警詢中所為之證述，依
    前開條文規定，均無證據能力，合先敘明。
貳、實體部分
一、訊據被告辛○○對於本院於上揭時、地執行拆屋還地事件及
    當時手持木棒與己○○、庚○○拉扯等事實固不否認，惟矢
    口否認有妨害公務犯行，辯稱：我沒有毆打己○○及庚○○
    ，是他們在我的房子裡跑來跑去，侵入沒有執行名義之部分
    ，我才請他們離開，而且我有請警察向法官陳報，我沒有妨
    害公務的意思云云。經查：
（一）橋志公司係本院91年度執字第2899號拆屋還地民事執行事
      件之債務人，被告則係該公司法定代理人，該公司所有坐
      落苗栗縣三灣鄉○○○段38-4號土地上之建物門牌苗栗縣
      三灣鄉北埔村2 鄰下林坪29之2 號為本件執行案件標的之
      一部分，暨債權人乙○○聲請債務人橋志公司拆屋還地強
      制執行事件之始末，業經本院調取91年度執字第2899號民
      事執行卷宗核閱無訛。
（二）關於被告如何於上揭時、地，手持類似掃把柄之木棒，毆
      打正在執行公務之工人己○○、庚○○等情，亦經證人己○○、庚○○於本院審理時結證甚詳，而被告因毆打上開
      2 位證人進而雙方發生爭執，當時被告確實手持類似掃把
      柄之木棒乙節，亦經證人乙○○、警員甲○○、丁○○於
      本院審理時證述明確，且被告於本院法官及執行人員在場
      執行時叫囂，嗣又發生前述毆打證人己○○、庚○○之情
      形，亦經本院書記官據實際載於筆錄，有本院93年7 月6
      日執行筆錄在卷可稽。參以本件證人己○○、庚○○與被
      告並不認識，而警員甲○○、丁○○亦僅係到場協助維持
      秩序，渠等均係奉命執行職務，與被告並無仇怨乙節，為
      被告所不否認，是上開證人均無誣陷被告之可能及必要，
      故渠等之證詞堪屬可採。
（三）被告辯稱當時係證人己○○、庚○○越界侵入沒有執行名
      義之房地，才與之拉扯乙節。按本件執行事件前經本院依
      法通知，會同相關單位至現場履勘、測量定樁，並確定被
      告所提相關民事訴訟或抗告事件均已確定，且未有其他第
      3 人提出異議之訴，遂依法執行拆屋還地，本件執行過程
      與強制執行法之規定並無違誤等情，有本院91年度執字第
      2899號民事執行卷內資料可參，故本件執行法官命執行拆
      除職務之工人即證人己○○、庚○○進行拉線、定樁及設
      置圍籬，證人己○○、庚○○即必須在前開屋內執行職務
      ，因而進入屋內相關處所，乃勢所必然，於法亦無違誤；
      況且，依證人丙○○於本院審理時證稱：「（當時你們有
      沒有或不得已越線？）一定會有的，因為屋頂有高低，手
      一揮就超線，我們做事都是在界線裡面下去的，但是因為
      有時候要搬東西會越線。」等語（見本院卷第110 頁），
      證人戊○○於本院審理時證稱：「我們拉線的時候兩端有
      噴油漆作記號，我們線是要拉直的，1 頭1 個人拉，因為
      線還沒有拉好，所以一定會踩到。」等語（見本院卷第11
      3 頁），佐以證人丁○○證稱執行標的房屋相連，室內走
      道相通等語，縱使證人己○○、庚○○在執行職務時，難
      免有超出界線之時，亦屬執行手段所容許之範圍，遑論其
      等2 人有故意侵入之嫌，是被告上開所辯，不足採信。
（四）按刑法第135 條第1 項之妨害公務罪，以行為人對於公務
      員依法執行職務時，施以強暴、脅迫，即屬當之；所稱「
      強暴」，係指一切有形力即物理力之行使而言，不問其係
      對人或對物為之均包括在內（最高法院82年度台上字第60
      8 號判決意旨參照）；又刑法第135 條第1 項之罪，以對
      於公務員依法執行職務時施強暴脅迫為要件。此之所謂施
      強暴，不以對於公務員之身體直接實施暴力為限，凡以公
      務員為目標，而對物或對他人施暴力，其結果影響及於公
      務員之執行職務者，亦屬之（同院84年度台非字第333 號
      判決意旨參照）。被告前經本院諭知強制執行法之相關救
      濟規定，且經本院通知前往執行拆屋還地，有本院91年9
      月16日執行筆錄及送達證書各1 份在卷可稽，被告明知執
      行人員係奉法官之命令執行拆除職務，縱有疑義，應循法
      律途徑尋求救濟，竟持木棒對執行工人施以強暴，雖未成
      傷，惟其主觀上有妨害公務之犯意，已甚明確。
（五）綜上，被告所辯，不足採信。本件事證明確，被告之犯行
      洵堪認定。
二、按刑法妨害公務罪係妨害國家權力之行使，被害者係國家法
    益，其強暴脅迫行為之對象，為公務員依法執行之職務，故
    公務員本身並非被害之客體，但為行為之客體。被告於己○○、庚○○依法執行職務時，以持木棒毆打之方式施以強暴
    ，核其所為，係犯刑法第135 條第1 項對於公務員依法執行
    職務時施強暴罪。又刑法第135 條第1 項之罪，所處罰者係
    行為人妨害國家公務之執行，依前開說明，被告同時對己○○、庚○○執行公務行為時施以強暴，其被害法益係單一，
    應為單純一罪。至證人己○○於警詢中對被告提出傷害告訴
    （見偵查卷第57頁背面）乙節，惟起訴書就此部分並未起訴
    ，且證人己○○於本院審理時證稱：「（有沒有受傷？）我
    怎麼知道。」、「（你當時被打有受傷嗎？）我不知道，我
    當時很生氣，沒有注意。」等語（見本院卷第68、69頁），
    證人丁○○亦證稱：「（己○○、庚○○說被打的時候，你
    們有沒有檢查傷勢？）他們是說屁股被打，當時穿著長褲，
    他們說不用檢查，所以沒有查看傷勢。」等語（見本院卷第
    85頁），而證人己○○復未提出診斷證明書，是本件就被告
    毆打證人己○○究係造成如何之傷勢部分，尚無證據足以證
    明，是此部分既無從證明被告所為構成傷害罪，且未據起訴
    ，故無從認定此部分與被告所犯妨害公務部分有牽連關係，
    本院自無從予以一併審理，附此敘明。被告前於86年間，因
    詐欺案件，經臺灣新竹地方法院判決有期徒刑8 月，嗣經臺
    灣高等法院判決上訴駁回，於92年10月2 日縮短刑期執行完
    畢，有臺灣高等法院被告前案紀錄表1份 在卷可稽，其受有
    期徒刑執行完畢後，5 年內再犯本件有期徒刑以上之罪，為
    累犯，應依刑法第47條規定加重其刑。爰審酌被告犯罪之動
    機在於阻止法院依法執行職務，其不循法律途徑聲明異議，
    竟當場施以強暴，遂行其阻撓法院執行圍籬、拆除之職務，
    實有誤導社會大眾以體制外之非法方法遂行其目的之虞，乃
    對社會之法治教育為不良之示範，造成本件執法人員及法院
    依法執行之困難，惟念本件幸未造成人員重大傷害，且被告
    手段尚非十分惡劣，嗣於法院人員再次前往執行其他部分拆
    除職務時，並未有何阻撓行為，及犯後否認犯行之態度等一
    切情狀，量處如主文所示之刑，併諭知易科罰金之折算標準
    ，以資懲儆。至被告所持之類似掃把柄枝木棒1 枝，固為被
    告所有供犯罪所用之物，惟並未扣案，且無從尋獲，為免將
    來執行困難，爰不另為沒收之諭知。
據上論斷，應依刑事訴訟法第299 條第1 項前段，刑法第135 條
第1 項、第47條、第41條第1 項前段，罰金罰鍰提高標準條例第
1 條前段、第2 條，判決如主文。
本案經檢察官黃彥琿到庭執行職務。
中    華    民    國    95    年    6     月    30    日
                  刑事第三庭  審判長法  官  柳章峰
                                    法  官  呂曾達
                                    法  官  林卉聆
以上正本證明與原本無異。
如不服本判決，應於送達後10日內向本院提出上訴狀。
                                    書記官  盧俊良
中    華    民    國    95    年    6     月    30    日
附錄論罪科刑之法條全文：
中華民國刑法第135條第1項
對於公務員依法執行職務時，施強暴脅迫者，處3 年以下有期徒
刑、拘役或300 元以下罰金。


司法院資訊處製作；財團法人民間司法改革基金會備份。
